【裁判字號】    90,交上易,18
【裁判日期】    900220
【裁判案由】    過失傷害
【裁判全文】
臺灣高等法院刑事判決                              九十年度交上易字第一八號
    上  訴  人
    即  被  告  甲○○
    選任辯護人  張良舉
右上訴人因過失傷害案件，不服臺灣桃園地方法院八十九年度交易字第三八五號，中
華民國八十九年十一月二日第一審判決（起訴案號：臺灣桃園地方法院檢察署八十九
年度偵字第九九一一號）提起上訴，本院判決如左：
    主  文
上訴駁回。
    事  實
一、周錫霖係長毅交通有限公司之司機，以駕駛大貨車載運貨物為業，為從事業務之
    人，於民國八十九年六月九日下午十七時三十分許，駕駛車號ＨＤ─０九二號營
    業用大貨車，沿省道台十五線由南（新竹）往北（觀音）方向行駛，行經桃園縣
    新屋鄉糠榔村台十五線與糠榔路口行人穿越道前時，本應注意該路段為郊外道路
    ，車輛行車速限為每小時六十公里，且行經行人穿越道前，應減速慢行，採取安
    全措施，以避免危險之發生，依當時天候晴、日間自然光線、路面乾燥、無缺陷
    、無障礙物、視距良好等情形，並無不能注意之情事，竟疏未注意，貿然以時速
    七十至七十五公里之高速行駛，適彭美娘所駕駛車號ＤＢ─三四五八號自用小客
    車沿省道台十五線，由北往南自對向駛來，行經上開路口行人穿越道欲行迴轉時
    ，亦疏未注意轉彎車應暫停讓直行車先行而貿然迴轉，致甲○○閃避不及，所駕
    駛之前揭營業用大貨車車頭撞及上開自用小客車右側，乙○○因此受有頭部外傷
    、胸部骨盆腔鈍傷、右手擦裂傷（原審漏載右手擦裂傷，應予補正）等傷害，甲
    ○○於肇事後，偵查機關尚不知孰為肇事人時，立即下車並待在現場向到場處理
    之桃園縣警察局楊梅分局大坡派出所警員田國山報告車禍發生經過，而自首接受
    裁判。
二、案經彭美娘訴由桃園縣警察局楊梅分局報請台灣桃園地方法院檢察署檢察官偵查
    起訴。
        理  由
一、訊據被告甲○○固坦承於右揭時地與告訴人彭美娘發生車禍，惟否認有何過失傷
    害犯行，辯稱：「當時伊沒超速，是彭美娘對車子性能不熟，轉彎未打方向燈，
    未讓伊先行，衝出來撞伊，伊並無過失。」云云。惟查：被告右揭事實，業據告
    訴人彭美娘指訴綦詳，核與證人即至現場處理之桃園縣警察局楊梅分局大坡派出
    所警員田國山證述肇事後現場情形之情節相符（見原審卷第十八頁），並有道路
    交通事故調查報告表一紙、現場及車損照片共六幀附卷（見偵查卷第十至十二、
    十六頁）可稽，且告訴人彭美娘確因本件車禍受有頭部外傷、胸部骨盆鈍傷及右
    手擦裂傷等傷害，亦有診斷證明書一紙在卷（見偵查卷第七頁）為憑，依附卷之
    道路交通事故調查報告表一紙、附卷現場照片共六幀所示及證人田國山之證述，
    肇事後經測量被告駕駛之前揭大貨車剎車痕長達二十六點六公尺，參照一般公路
    汽車剎車距離、行車速度對照表，其車速應在七十公里至七十五公里間，是被告
    駕車顯已超速，被告辯稱其未超速，並無過失云云，顯係事後卸責之詞，不足採
    信。
二、按行車速度在郊外道路，時速不得超過六十公里；又汽車行近行人穿越道前，應
    減速慢行，道路交通安全規則第九十三條第一項第一款、第一百零三條分別定有
    明文。被告駕車自應遵守上開規定，而依當時天候晴、日間自然光線、路面乾燥
    、無缺陷、無障礙物、視距良好等情形，並無不能注意之情事，竟疏未注意減速
    慢行，猶以時速七十公里至七十五公里間之速度貿然行駛，因而肇禍，自應負過
    失責任，雖告訴人彭美娘駕駛上開自用小客車行經上開路口行人穿越道欲迴轉被
    告行駛之由南往北車道時，亦疏未注意轉彎車應暫停讓直行車先行而貿然迴轉，
    同有過失，惟按刑法上所謂之「過失」，係指行為人雖非故意，但按其情節應注
    意，並能注意，而不注意者而言，被害人雖與有過失，仍無法減免行為人在不超
    越社會相當性之範圍應有之注意義務，且刑事責任係對於反社會行為所加之公之
    制裁，不若民事責任係專以填補損害為目的，因此並無允許依過失相抵之理論，
    而消長已發生之刑事責任之餘地，是被告之上開責任亦不能因此相抵而解免。又
    告訴人彭美娘確因本件車禍受傷，已詳如前述，是被告之過失行為與告訴人之受
    傷間，顯有相當因果關係。本件事證明確，被告之過失犯行，洵堪認定。
三、查被告周錫霖係長毅交通有限公司之司機，以駕駛大貨車載運貨物為業，為從事
    業務之人，業據其陳明在卷，是核其所為，係犯刑法第二百八十四條第二項前段
    之業務過失傷害罪。被告於犯罪後，在未為偵查犯罪職權之機關或公務員發覺其
    犯罪前，即向至現場處理之桃園縣警察局楊梅分局大坡派出所警員田國山報告車
    禍發生經過，而自首接受裁判，亦據被告於陳述綦詳，並經證人田國山到庭證述
    屬實（見原審卷第十八頁），應依刑法第六十二條前段規定，減輕其刑。
四、原審因以被告罪證明確，適用刑法刑法第二百八十四條第二項前段、第四十一條
    、第六十二條前段，罰金罰鍰提高標準條例第一條前段、第二條之規定，併審酌
    被告素行良好、過失程度、所生之危害及犯罪後因和解金額與告訴人協議不成，
    迄今尚未與告訴人達成和解等一切情狀，量處有期徒刑三月，並諭知易科罰金之
    折算標準。認事用法，經核均無違誤，量刑亦稱妥適。被告否認犯罪，提起上訴
    ，而指摘原判決不當，為無理由，應予駁回。
據上論斷，應依刑事訴訟法第三百六十八條，判決如主文。
本案經檢察官彭坤業到庭執行職務。
中      華      民      國      九十      年      二      月    二十    日
                              臺灣高等法院交通法庭
                                  審判長法  官  蔡  永  昌
                                        法  官  許  宗  和
                                        法  官  徐  昌  錦
右正本證明與原本無異。
不得上訴。
    書記官  吳  金  來
中      華      民      國    九十      年      二      月    二十三    日
附錄    本判決論罪科刑法條：
刑法第二百八十四條第二項
從事業務之人，因業務之過失傷害人者，處一年以下有期徒刑、拘役或一千元以下罰
金。致重傷者，處三年以下有期徒刑、拘役或二千元以下罰金。


司法院資訊處製作；財團法人民間司法改革基金會備份。
